最　高　行　政　法　院　判　決　　　　　　　　　　九十三年度判字第二八九號
　　上　訴　人　美億工程有限公司
　　代　表　人　乙○○
　　被 上 訴人　財政部臺灣省北區國稅局
　　代　表　人　甲○○
右當事人間因稅捐稽徵法事件，上訴人對於中華民國九十一年十一月二十七日臺北高
等行政法院九十年度訴字第二九一四號判決，提起上訴，本院判決如左：
　　主  文
上訴駁回。
上訴審訴訟費用由上訴人負擔。
　　理  由
本件上訴人主張：被上訴人以上訴人於民國八十年七月二十五日至八十一年十二月三
十一日發包工程予訴外人江勝一，支付價款新臺幣（下同）三三、九九七、三三四元
，未取得實際交易對象開立之憑證，依稅捐稽徵法第四十四條規定處百分之五罰鍰一
、六九九、八六六元。惟上訴人並未將工程發包予江勝一，更未與其締結承攬契約，
而是締結委任契約，由上訴人委託江勝一辦理雇用勞工之事宜，而以上訴人之名義找
工人來施工，上訴人與工人間係聘僱關係，所發放之工資，亦係依實際施作鋼筋噸數
計算。況上訴人係小規模之公司，基於成本考量，不可能長期雇工在公司等待工作，
故上訴人之工人皆為臨時工，此為一般業界共同之認知。又上訴人向上久營造公司承
攬系爭工程，所領之工程款已依約開立發票予上久營造公司，而上開工程款收入亦需
支出工資，上訴人將發予工人之工資列為薪資費用報稅，與事實並無不符。請求撤銷
訴願決定及原處分等語。
被上訴人則以：上訴人於八十、八十一年間將承包之臺北龍門工地紮鋼筋工程轉包予
江勝一承包，工程價款計三三、九九七、三三四元，未依規定取得實際承包人（江勝
一）開立之會計憑證入帳，竟以江勝一提供之工人身分證資料，擅將工程費用偽列薪
資費用並開立扣繳憑單，寄發納稅義務人。案經被上訴人查得，有上訴人之負責人乙
○○八十四年二月二十八日及江勝一八十四年三月二十日之談話筆錄、工程合約書、
付款記錄暨相關資料附案可稽，違章事證明確。另江勝一因本件承攬工程涉及未申請
營業登記、逃漏營業稅及未依規定給予他人憑證乙節，業經桃園縣稅捐稽徵處分別按
營業稅法第四十五條、第五十一條及稅捐稽徵法第四十四條裁罰，並已告確定，即承
攬人亦未否認該情節之存在，足證上訴人有轉包工程之事實。且江勝一因承攬本件工
程提供上訴人申報偽列薪（工）資費用之事實，亦有前臺灣臺北地方法院士林分院檢
察署檢察官八十三年度偵字第一一四九三號起訴書及臺灣士林地方法院八十四年度訴
字第三六八號刑事判決可證，足證有偽列薪資情事。上訴人主張為其所雇用，亦涉有
所得稅法第一百十條之違章。原處分並無違誤等語，資為抗辯。
原審斟酌全辯論意旨及調查證據之結果，以：查上訴人於八十年七年二十五日至八十
一年十二月三十一日間將其承包之臺北龍門工地紮鋼筋工程轉包予訴外人江勝一，工
程價款計三三、九九七、三三四元，未依規定取得實際承包人江勝一開立之會計憑證
入帳之事實，有上訴人代表人乙○○及江勝一之談話筆錄、工程合約書、付款記錄及
切結書等相關資料影本在原處分卷可稽，事證明確。上訴人雖主張其未將工程發包予
訴外人江勝一，工程合約書係委託江勝一管理工人云云，惟依上訴人代表人乙○○八
十四年二月二十八日所為談話筆錄：「（請問美億工程有限公司八十、八十一年度列
報之薪資所得人是否均為貴公司直接僱用之員工？）並非全部由本公司直接僱用，本
公司一部分工程由小包頭帶領工人承作，小包頭向本公司領款，必須交付同額之工資
表，附上薪資領款人簽章具領之切結書，並由帶領人（即小包頭）簽名確認後，交給
本公司收存。」「切結書經帶班人簽名者並非本公司直接僱用，而是該帶班人所提供
之帶領工人資料，反之切結書未經帶班人簽名部分，則全部是本公司直接僱用。」「
帶班人都是向本公司承作工程（包工不包料），工人係由帶班人自己帶領的，．．．
至於帶班人如何支付工資給帶領之工人，本公司不清楚，也無權過問。」「附上本公
司與江勝一先生於八十年十二月三十日訂立之工程合約書影本一份，沒有訂立其他工
程合約書。」及訴外人江勝一八十四年三月二十日在被上訴人處之談話筆錄：「（請
問美億工程有限公司八十、八十一年度薪資印領清單切結書部分，帶班人江勝一之簽
名，是否全部是台端親自簽名？）（詳視後作答）這些切結書帶班人江勝一確實都是
本人簽名的」「本人於八十、八十一年間向美億工程有限公司承包工程，必須提供與
工程承包價格相同金額之憑證給該公司列帳，所以在切結書上簽名以示負責。」「林
仲涼等一七二人均是本人臨時外調之工人，均由本人管理，他們的薪資亦由本人發放
，該公司只和本人接洽，工人並不和公司洽領薪資。」參以上訴人代表人提出之工程
合約書明確記載為「工程合約書」，其內容開端即載明「地點：桃園龍臺北龍門廣
場。承包人：江勝一因有人員，願意向美億工程有限公司（乙○○）承包本工地部分
工程。每噸工資：參仟捌佰元，按實做實算計價。請款辦法：每次灌漿完成（付現金
）同時備妥全額工資報表。」等語，合約末端承包人欄經按捺指印，並記載住址及電
話，該住址核與江勝一在被上訴人處談話筆錄所載相同，上訴人代表人乙○○向被上
訴人提出該工程合約書時，亦稱其為上訴人公司與江勝一訂立之工程合約，該契約並
蓋有上訴人之公司及代表人印章，足認上訴人確有轉包臺北龍門工地部分工程予江勝
一之事實。至於工程合約書內所載「工地嚴禁賭博、喝酒、鬧事。承包人願意負起自
己所叫來工作人員，負責工地安全責任險，人員勞保」等，則係承包工程者負責管理
自己工人之附帶約定甚明，上訴人主張自無可採。上訴人所舉證人李阿火雖到庭證稱
其於八十一、八十二年間與江勝一均受僱在上訴人公司之龍工地工作，其與江勝一
各有工人，上訴人工地分區，由上訴人指示彼等分別負責何區云云，核與前述事實及
其於八十五年十月二十一日在被上訴人處談話筆錄所稱：「本人係因承包美億工程有
限公司代工部分（鋼筋工作）」「本人八十二年度包美億工程有限公司鋼筋工作金額
新臺幣約貳仟貳佰萬元正。八十三年度約貳仟佰萬元正。」「八十二年度工程位於
臺北縣土城市○○路之聯邦大城工地，八十三年度桃園縣龍潭鄉紅瓦厝工地（勝山營
造）。」等語不符，顯係附和上訴人之詞，不足採信。綜上，上訴人既將其承包之臺
北龍門工地工程部分轉包予訴外人江勝一，自應取具江勝一開立之銷貨憑證，惟其卻
以江勝一提供之工人薪資表作為交易憑證，於法即有不合。是被上訴人依稅捐稽徵法
第四十四條規定處以百分之五罰鍰一、六九九、八六六元，訴願決定予以維持，均無
違誤，而駁回上訴人之訴。經核並無違誤。
上訴論旨除執前詞外，並以：江勝一係上訴人所聘工頭之一，負責為公司監督工人工
作情況及發放薪資等事務，但工頭及諸等工人均受上訴人之指揮下進行工作，工頭係
受上訴人所委任將工資發放給工人，原判決認定轉包予江勝一個人，顯昧於事理。又
納稅義務人如有違反所得稅法第一百十條，同時違反稅捐稽徵法第四十四條規定應擇
一處罰，原審判決違反前行政法院八十四年五月十日庭長評事聯席會議決議、財政部
八十五年四月二十六日台財稅字第八五一九○三三一三號函釋。另原審未依財政部七
十七年十二月二十九日台財訴字第七七一一二九九二七號函釋意旨，就證人李阿火之
證言及系爭工程合約書如何證明本件上訴人確有未自交易對象取得交易憑證之事實詳
為論述，其判決顯不備理由。退步言之，縱認上訴人將系爭工程轉包予江勝一，惟江
勝一並非事業體，尚不得以其名義開立發票；況依稅捐稽徵機關管理營利事業會計帳
簿憑證辦法第二十一條第一項所謂之憑證非以發票為限，則上訴人依所載工資報表作
為憑證，亦無違誤，原審未察及此，遽為駁回之判決，亦有違誤云云。
查本院庭長法官聯席會議並未決議納稅義務人違反所得稅法第一百十條同時違反稅捐
稽徵法第四十四條規定者，應擇一處罰。又財政部八十五年四月二十六日台財稅字第
八五一九○三三一三號函釋：「納稅義務人違反所得稅法第一百十條第一項，如同時
涉及稅捐稽徵法第四十四條規定者，稅捐稽徵法第四十四條部分，國稅局應通報由稅
捐稽徵處處理。」（現已無須通報，由國稅局自行處理），並無如上訴人主張應擇一
處罰之規定。又原判決對於如何認定系爭工程係由上訴人轉包予江勝一，並由江勝一
負責管理工人等情，業已詳敘其認定之依據，並無理由不備。上訴人對於原審取捨證
據、認定事實之職權行使，指摘原判決不當，求予廢棄，非有理由。
據上論結，本件上訴為無理由，爰依行政訴訟法第二百五十五條第一項、第九十八條
第三項前段，判決如主文。
中　　華　　民　　國　　九十三　　　年　　　三　　　　月　　　十八　　　日
                    最 高 行 政 法 院  第 五 庭
                                審 判 長 法  官　　　趙　永　康
                                         法  官      蔡  進  田
                                         法  官　　　鄭  淑  貞
                                         法  官　　　姜  仁  脩
                                         法  官　　　黃  合  文
右  正  本  證  明  與  原  本  無  異
　　　　　　　　　　　　　　　　　　　　 法院書記官　阮  桂  芬
中　　華　　民　　國　　九十三　　　年　　　三　　　　月　　　十八　　　日
